【裁判字號】    92,交聲,444
【裁判日期】    921215
【裁判案由】    聲明異議
【裁判全文】
臺灣高雄地方法院交通事件裁定                    九十二年度交聲字第四四四號
    原處分機關  交通部公路總局高雄區監理所
    異  議  人  甲○○
右列異議人因違反道路交通管理處罰條例案件，對於交通部公路總局高雄區監理所九
十二年八月二十六日所為之處分（原處分：高監自字第裁八Ｏ—Ｚ00000000
號），聲明異議，本院裁定如左：
    主  文
原處分撤銷。
甲○○不罰。
    理  由
一、本件原處分機關即交通部公路總局高雄區監理所，係以異議人有於民國九十二年
    七月一日五時十八分許，駕駛車牌號碼ＸＫ—五二八號營業貨運曳引車一部，行
    經國道一號公路南下三五Ｏ公里處時，因其所駕駛車輛板架右後內外側輪胎破損
    ，且膠皮脫落，已違反汽車行駛高速公路前，應妥為檢查車輛，在行駛途中不得
    有輪胎膠皮脫落之情形之高速公路交通管制規則第十三條第二款規定，而依道路
    交通管理處罰條例第三十三條第一項規定，裁處異議人罰鍰新台幣三千元，並記
    違規點數一點等語。
二、異議人固不否認其有右揭時地，駕駛上揭營業貨運曳引車一部，而其所駕駛車輛
    板架右後內外側輪胎破損，且膠皮脫落之事實，惟辯稱：當時係因車輛行駛時，
    右後內側輪胎突被路面鐵釘瞬間插破，導致另一條右後外側輪胎不堪獨自承受重
    車、高速、高溫行使而爆破，異議人為行車安全需減速慢行停靠路邊，致產生輪
    胎膠皮脫落現象，而該二條輪胎所累計行駛里程均在正常範圍，且輪胎品質亦屬
    正常狀態，是本件應為突發狀況，而屬不可抗力之情形，異議人並無可歸責事由
    等語。經查，異議人所駕駛上揭車輛，確有於右揭時地，該車輛板架右後內外側
    輪胎破損，且膠皮脫落之事實，有卷附之現場照片四張在卷可憑，亦為異議人所
    不否認，自堪認為真實，惟本件究係因異議人未善盡其注意義務，因輪胎品質不
    良或保養不善而導致爆胎？或係因遭鐵釘突然穿刺而導致爆胎後膠皮脫落，而不
    可歸責於異議人？經本院傳喚舉發之警員羅欽文於本院審理中雖證稱：伊當時舉
    發異議人係因為異議人駕駛之車輛輪胎膠皮脫落，就算異議人輪胎確實被釘子釘
    到，也只是爆胎，不會整個輪胎膠皮脫落等語，惟異議人所為上述辯解，已據其
    提出輪胎遭鐵釘刺穿之照片三張、輪胎基本資料、里程統計表、輪胎胎溝照片等
    資料為證，且證人許桂源於本院審理中證述：本案車輛輪胎因遭鐵釘刺到，鐵釘
  太長，且車輛是重車又高速行駛，導致輪胎內高壓氣體氣竄，因而造成輪胎膠皮
    脫落，與一般品質不良所造成膠皮脫落不同，就算是原裝胎，被本案鐵釘刺到，
    也會造成輪胎膠皮脫落等語，並提出福林輪胎公司所出具之故障胎檢查報告書一
    份附卷為憑，而該份檢查報告書已載明：「輪胎係因胎面異物刺入，輪胎失壓滾
    動致胎體工作室剝離，為不可抗力因素，非翻修胎品質不良。」等語，是證人羅
    欽文雖為前揭證述內容，惟並未提出相關資料以供本院參考，應僅係其個人推測
    之詞，相較之下，自以上揭證人許桂源證述內容及檢查報告書所認定事實，係有
    專業知識下所為鑑定報告，而應可採信。是綜上所述，本件異議人所駕駛上揭車
    輛輪胎膠皮脫落，既係因鐵釘刺入，而屬不可抗力情形，異議人自無可歸責原因
    ，而應免予處罰，從而，原處分機關未予詳查，遽為上揭裁罰處分，自有未洽，
    本件異議為有理由，原處分應予撤銷，並諭知異議人不罰。爰依道路交通案件處
    理辦法第二十條，裁定如主文。
中      華      民      國      九十二      年    十二    月    十五    日
                                         臺灣高雄地方法院交通法庭
                                           法  官  呂憲雄
右正本證明與原本無異。
如不服本裁定，應於裁定送達後五日內，向本院提出抗告狀。
                                                      書記官    羅宗賢
中    華    民    國      九十二      年      十二      月      十八   日


司法院資訊處製作；財團法人民間司法改革基金會備份。
